臺灣臺中地方法院民事判決　九十三年度訴字第三○○號
　　原　　　告　台中縣烏日鄉農會
　　法定代理人　丁○○
　　訴訟代理人　甲○○
　　被　　　告　乙○○
　　　　　　　　丙○○
右當事人間請求清償借款事件，本院於中華民國九十三年四月六日言詞辯論終結，判
決如左：
    主      文
被告應連帶給付原告新台幣壹佰萬元，及自民國九十二年十月十七日起，至清償日止
，按年息百分之五點四計算之利息，並自民國九十二年十一月十八日起，至清償日止
，逾期在六個月以內者，按上開利率百分之十計算，逾超過六個月以上者，按上開利
率百分之二十計算之違約金。
訴訟費用由被告連帶負擔。
    事      實
甲、原告方面：
壹、聲明：如主文所示。
貳、陳述：
一、被告乙○○於民國（下同）九十年十月十七日，邀同被告丙○○為連帶保證人，
    向原告借款新台幣（下同）壹佰元，約定借款期限自九十年十月十七日起，至九
    十二年十月十七日止，利息按年息百分五點四計付，應按月繳付本息，如有違約
    ，其違約金自逾期日起算，如逾期在六個月以內者，按上開利率百分之十，逾期
    在六個月以上者，按上開利率百分之二十計付違約金，且約定借款期間，如有一
    次分期給付未履行，即喪失期限利益。詎被告乙○○屆期未為清償，尚有主文所
    示之本金、利息及違約金未付；被告丙○○為本件債務之連帶保證人，依法自應
    負連帶清償責任，爰依消費借貸借用物返還請求權及連帶保證之法律關係，起訴
    請求被告連帶給付如主文所示之借款、利息及違約金。
二、對被告抗辯之陳述：系爭坐落台中縣烏日鄉○○○段第一八七三地號土地，被告
    乙○○以該土地為擔保向原告借款八百萬元，被告乙○○於出售該筆土地後，業
    將該抵押擔保之借款清償完畢，此與台中縣霧峰鄉○○段丁台小段第三五六之七
    地號土地所擔保之系爭借款無涉。
參、證據：提出擔保放款借據一份、放款往來明細表一份、其他約定書一份為證。
乙、被告丙○○方面：
壹、聲明：駁回原告之訴。
貳、陳述：系爭借款與被告乙○○另向原告所借之八百萬元、一千萬元、二百萬元三
    筆債務，被告丙○○均為連帶保證人，惟上開四筆借款，被告乙○○曾以其所有
    坐落台中縣烏日鄉○○○段第一八七三地號及台中縣霧峰鄉○○段丁台小段第三
    五六之七地號土地作為擔保，為原告設定最高限額二千零八十萬元之抵押權，原
    告及被告乙○○二人於未通知被告丙○○同意之情形下，由被告乙○○將系爭台
    中縣烏日鄉○○○段第一八七三地號土地出售予他人，致另一筆土地不足清償債
    務，且該筆土地尚未拍賣，原告不得向被告丙○○求償。
參、證據：提出土地登記謄本一份、支付命令二份為證。
丙、被告乙○○方面：被告乙○○未於言詞辯論期日到庭，亦未提出書狀為任何聲明
    及陳述。
    理      由
甲、程序方面：本件被告乙○○受合法通知，無正當理由，未於言詞辯論期日到場，
    核無民事訴訟法第三百八十六條所列各款情形，依原告之聲請，由其一造辯論而
    為判決。
乙、得心證之理由：
一、原告主張前開被告乙○○邀同被告丙○○擔任連帶保證人，向原告借款一百萬元
    屆期未為清償之事實，為被告丙○○到庭所自認，且有原告所提出之擔保放款借
    據一份、放款往來明細表一份、其他約定書一份在卷可參，經查核屬實。而被告
    乙○○經合法通知，既未於言詞辯論期日到場，亦未提出書狀答辯以供斟酌，原
    告前述之主張應堪採信。
二、雖被告丙○○到庭辯稱：系爭借款與被告乙○○另向原告所借之八百萬元、一千
    萬元、二百萬元三筆債務，被告丙○○均為連帶保證人，惟上開四筆借款，被告
    乙○○曾以其所有坐落台中縣烏日鄉○○○段第一八七三地號及台中縣霧峰鄉○
    ○段丁台小段第三五六之七地號土地作為擔保，為原告設定最高限額二千零八十
    萬元之抵押權，原告及被告乙○○二人於未通知被告丙○○同意之情形下，由被
    告乙○○將系爭台中縣烏日鄉○○○段第一八七三地號土地出售予他人，致另一
    筆土地不足清償債務，且該筆土地尚未拍賣，原告不得向被告丙○○求償云云。
    惟此為原告所否認，並辯稱：坐落台中縣烏日鄉○○○段第一八七三地號土地係
    為擔保另筆八百萬元借款而設定抵押權，與系爭一百萬元借款無涉，上開二筆土
    地並非共同擔保品等語。經查：
（一）依卷附被告丙○○所提之坐落台中縣烏日鄉○○○段第一八七三地號及台中縣
      霧峰鄉○○段丁台小段第三五六之七地號土地登記謄本，台中縣烏日鄉○○○
      段第一八七三地號土地，被告乙○○於九十二年十月二十日，為原告設定最高
      限額一千三百五十萬元抵押權，而其共同擔保之不動產為同段一五六號建物；
      至於台中縣霧峰鄉○○段丁台小段第三五六之七地號土地，則係被告乙○○於
      八十九年一月三十一日為原告設定最高限額二千零八十萬元抵押權，而此擔抵
      權，並無其他共同擔保物，是被告丙○○主張系爭坐落台中縣烏日鄉○○○段
      第一八七三地號及台中縣霧峰鄉○○段丁台小段第三五六之七地號土地，係乙
      ○○向原告所有借款之共同擔保品，實無可採。
（二）又參諸系爭借款債務，其借款時間為九十年十月十七日，而乙○○以該台中縣
      烏日鄉○○○段第一八七三地號土地，為原告設定之最高抵押權之時間為九十
      二十月二十日，且其權利存續期間為九十二年十月三日至一百二十二年十月三
      日，按系爭借款發生時間，並非在系爭台中縣烏日鄉○○○段第一八七三地號
      土地所擔保之權利存續期間內，顯見系爭台中縣烏日鄉○○○段第一八七三地
      號土地所設定之抵押權，非為擔保系爭一百萬元所設定，是被告丙○○抗辯：
      系爭台中縣烏日鄉○○○段第一八七三地號土地，為系爭借款之擔保品，應無
      可採。
（三）基上，台中縣烏日鄉○○○段第一八七三地號土地，既非系爭借款之抵押擔保
      品，原告同意被告乙○○出售，以其得款清償該筆不動產所擔保之另筆債務八
      百萬元，於法並無不符，且對被告亦無損害可言。被告丙○○以此為由拒絕原
      告清償借款之要求，顯無理由。
三、按借用人應於約定期限內，返還借用物種類、品質、數量相同之物。又稱保證者
    ，謂當事人約定，一方於他方之債務人不履行債務時，由其代負履行責任之契約
    ；再按保證債務，除契約另有訂定外，包含主債務之利息、違約金、損害賠償及
    其他從屬於主債務之負擔；末按連帶債務之債權人，得對於債務人中之一人，或
    數人，或其全體，同時或先後請求全部或一部之給付，民法第四百七十八條前段
    、第七百三十九條、第七百四十條及第二百七十三條第一項分別定有明文。本件
    被告乙○○邀同被告丙○○擔任連帶保證人，向原告借款未為清償，被告二人就
    上開借款債務應對原告負連帶清償責任。從而，原告依消費借貸契約之借用物返
    還請求權及連帶保證契約之法律關係，請求被告應連帶給付原告被告應連帶給付
    原告一百萬元，及自九十二年十月十七日起，至清償日止，按年息百分之五點四
    計算之利息，並自九十二年十一月十八日起，至清償日止，逾期在六個月以內者
    ，按上開利率百分之十計算，逾超過六個月以上者，按上開利率百分之二十計算
    之違約金，為有理由，應予准許。
丙、據上論結，原告之訴為有理由，依民事訴訟法第三百八十五條第一項前段、第八
    十五第二項，判決如主文。
中　　　華　　　民　　　國　　九十三　　年　　　四　　　月　　　二十　　日
　　　　　　　　　　　　　　　　　台灣台中地方法院民事第三庭
~B法      官  王金洲
右為正本，係照原本作成。
如對本判決上訴，須於判決送達後廿日內向本院提出上訴狀（須附繕本）。
中　　　華　　　民　　　國　　九十三　　年　　　四　　　月　　　二十　　日
~B法院書記官
